【裁判字號】    90,交簡上,9
【裁判日期】    900510
【裁判案由】    過失傷害
【裁判全文】
臺灣屏東地方法院刑事判決                            九十年度交簡上字第九號
    上  訴  人
    即  被  告  丙○○
右上訴人因被告因過失傷害案件，不服本院潮州簡易庭八十九年度潮簡交字第二七一
號中華民國九十年一月十八刑事簡易判決（八十九年度偵字第六一八一號），提起上
訴，本院判決如左：
    主  文
原判決撤銷。
丙○○因過失傷害人，處拘役肆拾日，如易科罰金，以參佰元折算壹日。
    事  實
一、丙○○考領有小型車駕駛執照，其於民國八十九年八月十九日下午九時許，駕駛
    ＤＥ─二八七一號自用小客車，沿限速六十公里之屏東縣恆春鎮○○里○○○○○路由北向南往鵝鑾鼻方向行駛，行經該路段南灣清涼露營區○○道時，本應注
    意汽車行經彎道時，應減速慢行，作隨時停車之準備，以防止危險事故之發生，
    依當時之天氣、道路狀況等均屬良好之情形下，並無不能注意之情事，竟疏未注
    意，反而以時速七十公里之速度超速行駛；適乙○○駕駛ＰＹＢ─六六二號機車
    附載甲○○同向行駛至劃有雙黃線之上開露營區○○道路，亦疏未注意該處不得
    左轉，復未注意後方有來車，即貿然左轉入擬至對面露營區，丙○○發現時已煞
    車不及而撞及乙○○機車，甲○○因而摔倒受有左下腿骨折之傷害；丙○○於肇
    事後未被偵查機關發覺前即向警方報案，並向前來處理車禍事宜之警員自首及接
    受裁判。
二、案經甲○○訴由台灣屏東地方法院檢察署檢察官偵查聲請以簡易判決。
    理  由
一、上訴人即被告丙○○坦承於右開時地駕駛小客車肇事，致告訴人甲○○受傷之事
    實，惟否認有過失，辯稱：我當時車速為六十公里，對方任意左轉，我發現對方
    時已無法閃避，並無過失責任等語。
二、經查：被告丙○○如何於右開時地超速行駛致發生本件車禍並使告訴人受有左下
    腿骨折之傷害等情，已據告訴人甲○○指訴明確，並經證人乙○○證述屬實，且
    被告於警訊時亦明確供稱：我當時車速約七十公里，行駛於內側車道等語（見八
    十九年八月十九日警訊筆錄），可見其所稱當時車速僅六十公里云云，應非實在
    ，此外，復有車輛肇事報告表、現埸相片六張及告訴人提出之驗傷診斷書附卷可
    參。按車輛行經彎道時，應減速慢行，作隨停車之準備，道路交通安全規則第九
    十三條第一項第四款定有明文，本件肇事地點係彎道，業據被告供述明確，並有
    車輛肇事表可參，則被告即應減速慢行，而被告仍以時速高達七十公里之速度超
    速行駛，已如前述，則被告顯有違前開規定，而未盡其注意義務至明；復依當時
    之天氣、道路狀況等均屬良好之情形之下，堪認其當時並無不能注意之情事，竟
    疏未注意及此，以致肇事，其有應注意能注意而未注意之過失責任至明。至台灣
    省高屏澎區車輛行車事故鑑定委員會就本件之肇事責任雖認：被告駕駛小客車彎
    道超速行駛有違規定，但無肇事原因，固非無見。惟查彎道係一危險路段，若稍
    未注意，非常容易發生車禍，此可從各彎道路段均設有危險路段，減速慢行，小
    心駕駛等標誌即明，被告既未減慢車速，復貿然以時速七十公里之車速超速行駛
    ，焉能認無過失責任？因此，上開鑑定意見既認被告未遵守上開交通安全規則，
    卻又認為其無過失責任，顯自相矛盾，殊無可採。又本件機車駕駛人乙○○於設
    有雙黃線之路段不當左轉彎，雖同有較重大之過失責任，但其二人之過失行為既
    併合為本件車禍發生之原因，被告之過失責任並不能因此抵銷或解免；又本件告
    訴人所受之傷害係因被告之過失行為所致，二者間復具有相當因果關係，事證明
    確，被告犯行應堪認定。
三、核被告丙○○所為，係犯刑法第二百八十四條第一項前段之過失傷害罪。被告於
    肇事後未被偵查機關發覺前即向警方報案，並向前來處理車禍事宜之警員自首等
    情業據其供承明白，並經證人即至現埸處理車禍事宜之警員王志龍證述屬實，應
    依刑法第六十二條前段之規定，減輕其刑責。原審論罪科刑，固非無見，其並未
    審及被告自首之事實，自有未洽，應予以撤銷改判。爰審酌被告素行、過失程度
    、所生危害及其犯後態度等一切情狀，量處如主文所示之刑，並諭知易科罰金之
    折算標準。
四、被告行為後，刑法第四十一條業於九十年一月十日修正公布，同年一月十二日生
    效，修正後之刑法第四十一條第一項前段規定：犯最重本刑五年以下有期徒刑之
    罪，而受六個月以下有期徒刑或拘役之宣告，因身體、教育、職業、家庭或其他
    正當事由，執行顯有困難者，得以一元以上三元以下折算壹日，此與原先之規定
    已有不同，本件適用新舊法之結果，雖無不同，但依刑法第二條第一項前段從新
    主義之規定，自應適用修正後之刑法第四十一條第一項之規定，諭知易科罰金及
    其折算標準，併此指明。
據上論斷，應依刑事訴訟法第四百五十五條之一第三項、第三百六十九條第一項前段
、第三百六十四條、第二百九十九條第一項前段，刑法第二百八十四條第一項前段、
第六十二條前段、第二條第一項前段、第四十一條第一項前段、罰金罰鍰提高標準條
例第一條、第二條，判決如主文。
中      華      民      國      九十      年      五    月      十      日
                                 審判長法  官    黃國永
                                       法  官    余德正
                                       法  官    陳姵君
右正本證明與原本無異。
不得上訴。
                                       書記官    李勝群
中      華      民      國     九十      年      五      月     十      日


司法院資訊處製作；財團法人民間司法改革基金會備份。
